臺灣高等法院民事判決
108年度上易字第1406號
上訴人即變
更之訴原告  廖方瑜  
訴訟代理人  廖元慶律師
            吳存富律師
            林修平律師
被 上訴 人
即變更之訴
被      告  王妙儀  
上列當事人間請求遷讓房屋等事件，上訴人對於中華民國108年9
月20日臺灣士林地方法院第一審判決（108年度訴字第598號）提
起上訴，並為訴之變更，本院於109年7月29日言詞辯論終結，判
決如下：
    主      文
變更之訴被告應給付變更之訴原告新臺幣柒萬捌仟元，及自民國
一０八年十一月十二日起至清償日止，按年息百分之五計算之利
息。
變更之訴被告應給付變更之訴原告新臺幣玖萬玖仟陸佰陸拾柒元
。　　
其餘變更之訴駁回。　　
變更之訴訴訟費用由變更之訴被告負擔百分之十四，餘由變更之
訴原告負擔。　　
    事實及理由
壹、程序方面
一、按於第二審為訴之變更，非經他造同意不得為之，但請求之
    基礎事實同一者，不在此限，民事訴訟法第446 條第1 項、
    第255 條第1 項第2 款定有明文。本件上訴人(下稱廖芳瑜
    ）於原審主張兩造間就新北市○○區○○○路0段000號11樓房屋
    （下稱系爭房屋）所定租賃契約（下稱系爭租約）業經其於
    民國107年3月27日終止，被上訴人（下稱王妙儀）應遷讓返
    還系爭房屋，並返還無權占有期間相當於租金之不當得利。
    經原審就此部分為廖方瑜敗訴判決後，廖方瑜提起上訴，並
    於本院第二審程序以變更之訴主張：伊於108年11月7日終止
    系爭租約，請求王妙儀遷讓返還系爭房屋，並返還自108年1
    1月起至109年6月間相當於租金之不當得利新臺幣（下同）1
    0萬4,000元，及依系爭租約給付108年4月至9月之租金共7萬
    8,000元本息。倘認伊終止租約不合法，王妙儀亦應依系爭
    租約給付上開10萬4,000元租金等語。與原訴基於同一租約
    關係，基礎事實同一，且證據資料可以共通，核無不合，應
    予准許（原審另判准廖方瑜請求王妙儀給付107年6月、7月
    租金2萬6,000元本息部分，業已確定，不予贅述）。
二、次按言詞辯論期日，當事人之一造不到場者，倘無民事訴訟
    法第386條規定之不得一造辯論判決之事由，得依到場當事
    人之聲請，由其一造辯論而為判決，民事訴訟法第385條第1
    項前段定有明文。本件王妙儀經合法通知，未於最後言詞辯
    論期日到場，核無民事訴訟法第386條各款所列情形，爰依
    廖方瑜聲請，由其一造辯論而為判決。
貳、實體方面
一、廖方瑜以變更之訴主張：王妙儀向伊租用系爭房屋，約定租
    賃期間自106 年11月5 日起至111年11月5日止，每月租金1
    萬3,000元，押租金為1 個月租金，並簽訂系爭租約。王妙
    儀積欠伊108年4至9月租金，王妙儀應依系爭租約給付合計7
    萬8,000元租金，經伊於108年10月9日、15日以簡訊、108年
    10月14日以信件迭次催告於108年11月11日前清償，否則將
    終止租約，王妙儀仍未支付，伊遂於108年11月7日以民事變
    更聲明暨上訴理由狀之送達及108年11月13日以簡訊向王妙
    儀終止租約，王妙儀直至109年7月3日始交還系爭房屋鑰匙
    ；自108年11月至109年6月間無權占用系爭房屋受有利益，
    致伊受有損害，王妙儀應遷讓返還系爭房屋，返還相當於8
    個月租金之不當得利10萬4,000元。倘伊終止租約不合法，
    王妙儀亦應給付上開期間之同額租金等語。爰依系爭租約及
    民法第455 條、第767 條第1 項、第179 條規定，求為命王
    妙儀給付7萬8,000元，及自108年11月8日起至清償日止，按
    年息百分之五計算之利息；遷讓返還系爭房屋予伊，並給付
    伊10萬4,000元之判決。聲明：㈠王妙儀應給付廖方瑜7萬8,0
    00元，及自108年11月8日起至清償日止，按年息百分之五計
    算之利息。㈡王妙儀應遷讓返還系爭房屋予廖方瑜，並給付
    廖方瑜10萬4,000元。
二、王妙儀則以：伊向廖方瑜承租系爭房屋後，屋內電鈴、廁所
    抽風機、瓦斯爐、馬桶沖水設備故障，經通知廖方瑜均置之
    不理，且不准伊自行修繕，廖方瑜應修繕系爭房屋，否則伊
    拒絕給付租金，廖方瑜終止系爭租約為無理由等語，資為抗
    辯。答辯聲明：變更之訴駁回。
三、得心證之理由：
　㈠按出租人非因承租人積欠租金額，除擔保金抵償外，達2 個
    月以上，不得收回房屋，土地法第100 條第3 款定有明文。
　　此為保護經濟上之弱者即承租人而設之特別規定，較民法第
    440 條第2 項優先適用於房屋租賃契約。次按承租人於租賃
    關係終止後，應返還租賃物；無法律上之原因而受利益，致
    他人受損害者，應返還其利益。民法第455條前段、第179條
    各有明定。又按債權人受領遲延而使原已到期之給付處於給
    付無確定期限狀態，嗣債權人表示願意受領者，仍須催告債
    務人履行，債務人經催告而不履行，則自受催告時起始負遲
    延責任。
　㈡查，廖方瑜為系爭房屋之所有權人，與王妙儀於106年10月21
    日簽立系爭租約，約定出租系爭房屋，期間自106 年11月5 
    日起至111 年11月5 日止，每月租金1萬3,000 元，王妙儀
    並給付廖方瑜1 個月租金作為押租保證金。廖方瑜因王妙儀
    未繳納107年6、7月、108年4月至9月租金，於108年10月9日
    、15日以簡訊、同月14日以信件催告其於108年11月11日前
    清償，否則將終止租約，王妙儀仍未支付，廖方瑜於108年1
    1月7日、13日，依序以民事變更聲明暨上訴理由狀及簡訊向
    王妙儀表示終止租約之意；王妙儀除107年6、7月、108年4
    月至9月租金未繳納外，108年11月起亦未給付使用系爭房屋
    之對價等情，有建物登記謄本、房屋租賃契約書、兩造間簡
    訊、信件在卷可稽，並為兩造所不爭執（見原審卷17至23頁
    、本院卷33、35、49、135至138頁）。足見經扣除系爭租約
    押租保證金即1個月租金後，王妙儀積欠廖方瑜租金已超過2
    個月，且雖受多次催告，於廖方瑜所定期限108年11月11日
    前仍未給付，廖方瑜於108年11月13日向王妙儀終止租約，
    自無不合。廖方瑜自承王妙儀於109年7月3日交還系爭房屋
    鑰匙表示返還系爭房屋，並主張王妙儀於系爭租約終止後無
    權占有系爭房屋至109年7月3日等語（見本院卷200、202頁
    ），堪認王妙儀已於109年7月3日返還系爭房屋予廖方瑜。
    則廖方瑜就此遷讓返還系爭房屋部分之請求，自無保護之必
    要，此權利保護要件，於本院言詞辯論終結時既有欠缺，縱
    此要件之欠缺係因王妙儀之行為所致，仍應認廖方瑜本件請
    求遷讓返還系爭房屋部分之訴為無理由，不應准許。又系爭
    租約於108年11月13日終止，王妙儀又未能證明其自108年11
    月14日起至109年7月3日間占用系爭房屋之權源，自屬無權
    占有，廖方瑜主張王妙儀於上開期間受有相當於租金之不當
    得利以每月1萬3,000元計算，共計9萬9,667元(計算式：13,
    000×7＋13,000×20/30＝99,667)，應返還予其，核屬可採，逾
    此部分之請求，則無理由。廖方瑜另依系爭租約，請求王妙
    儀給付108年4月至9月間系爭租約存續期間之租金7萬8,000
    元（計算式：13,000×6＝78,000），亦屬有理。其中108年4
    至7月租金原經王妙儀依約按月給付廖方瑜，惟遭退回等情
    ，有兩造間簡訊可查（見原審卷72至74頁），並為廖方瑜所
    不爭，王妙儀於廖方瑜受領遲延期間固不負遲延責任，然廖
    方瑜事後既以簡訊、信件催告王妙儀於108年11月11日前給
    付，王妙儀仍未給付，已如前述，即應自108年11月12日起
    負遲延責任；至廖方瑜請求王妙儀給付自108年11月8日起至
    11日止之遲延利息，自屬無據，不應准許。
　㈢至於王妙儀所提兩造間存證信函及通訊紀錄（見原審卷46、4
    7、72至74頁，本院卷101至107頁），無非證明其曾向廖方
    瑜請求修繕系爭房屋之設備，其另提出系爭房屋用水度數資
    料（見本院卷152-7頁），僅可證明用水甚多，然均不足證
    明系爭房屋之電鈴、廁所抽風機、瓦斯爐、馬桶沖水等設備
    確有故障。況租賃關係存續中，租賃物如有修繕之必要，應
    由出租人負擔者，承租人得定相當期限，催告出租人修繕，
    如出租人於其期限內不為修繕者，承租人得終止契約或自行
    修繕而請求出租人償還其費用或於租金中扣除之，民法第43
    0條規定甚詳。王妙儀經本院闡明迄未提出維修房屋必要性
    之證據（見本院卷137頁），復未證明已自行修復而得對於
    廖方瑜扣除或抵銷租金，是其抗辯因廖方瑜未修繕系爭房屋
    故其可拒絕給付租金云云，自不足取。
四、綜上所述，廖方瑜依系爭租約及民法第179 條規定，以變更
    之訴請求王妙儀應給付廖方瑜7萬8,000元及自108年11月12
    日起至清償日止，按年息百分之五計算之利息，另給付廖方
    瑜9萬9,667元，均屬正當，應予准許；逾上開部分之本息請
    求，均屬無據，不應准許，應予駁回。
五、本件事證已臻明確，兩造其餘之攻擊或防禦方法及所用之證
    據，經本院斟酌後，認為均不足以影響本判決之結果，爰不
    逐一論列，附此敘明。
六、據上論結，本件變更之訴一部為有理由、一部為無理由，依
    民事訴訟法第79條、第463條、第385條第1項前段，判決如
    主文。
中　　華　　民　　國　　109 　年　  8    月　  19 　　日
                  民事第二十三庭
　　　      　　　　　審判長法  官  蕭胤瑮
                            法  官  許勻睿
                            法  官  袁雪華    
正本係照原本作成。
不得上訴。
中　　華　　民　　國　　109 　年　　8 　　月　　20　　日

　　　　　　　　            書記官  蕭英傑